【裁判字號】    91,易緝,22
【裁判日期】    920912
【裁判案由】    詐欺
【裁判全文】
臺灣苗栗地方法院刑事判決                          九十一年度易緝字第二二號
    公  訴  人  臺灣苗栗地方法院檢察署檢察官
    被      告  丙○○
                            樓.
    選任辯護人  李文傑律師
                林建鼎律師
右列被告因詐欺案件，經檢察官提起公訴 （八十八年度偵緝字第二六０號），本院判
決如左：
    主  文
丙○○意圖為自己不法之所有，以詐術使人將本人之物交付，處有期徒刑壹年。
    事  實
一、丙○○係谷冠貿易有限公司（以下簡稱谷冠公司）之負責人，明知其已無清償能
    力，竟意圖為自己不法之所有，並隱瞞登記名義人谷冠公司與原創作人韓森之繼
    承人呂寶珠間，就第八０二０九號無針式多次給藥安全注入座之新型專利權之轉
    讓，仍有讓與金未付之民事糾葛，於民國（下同）八十七年三月六日，前往苗栗
    縣竹南鎮○○街一四一號「玖美傢俱行」，向負責人乙○○佯稱：因經銷油品溶
    劑亟需資金新台幣（下同）二百萬元週轉，願提供前開新型專利權為質押，於八
    十七年五月八日以前一定償還，如屆期無法清償，願將該新型專利權予以轉讓云
    云，並當場簽發票面金額二百萬元之本票一紙，及簽立借貸契約書交給乙○○收
    執，以取信乙○○，使乙○○因此陷於錯誤，將付款人為竹南信用合作社營業部
    ，票面金額為一百九十二萬元（預扣利息八萬元），發票日為八十七年三月八日
    之支票一紙交給丙○○收執，丙○○取得該紙支票後，隨後提示付款順利取得現
    金一百九十二萬元，然丙○○屆期並未清償分文，經乙○○催討後，丙○○始於
    八十七年五月十九日，再書立二十四萬三千五百元之借據及同額到期日為八十七
    年六月三十日之本票各一紙，交給乙○○收受，除作為支付前開借款之利息外，
    並作為稍早前曾向乙○○之妻丁○○借款十五萬元之憑據，然屆期經提示付款仍
    未兌現，經乙○○再三催討，丙○○均避不見面，乙○○始知受騙。
二、案經乙○○訴請臺灣苗栗地方法院檢察署檢察官偵查起訴。
    理  由
一、訊據被告丙○○固坦承有從告訴人乙○○處取得一百九十二萬元之事實，惟矢口
    否認有何詐欺之犯行，辯稱：伊確實有拿那些錢去推展油品經銷業務，係因資金
    不夠才無法還錢，伊沒有對乙○○詐欺云云。經查：
（一）右揭事實，業據告訴人乙○○指訴綦詳，並經告訴人之妻楊秀貞證述明確，並
      有經濟部中央標準局專利證書、借貸契約書、被告所簽發票面金額二百萬元之
      本票、借據、被告簽發票面金額二十四萬三千五百元之本票影本各乙紙在卷足
      憑。被告丙○○亦自承：那時候我的財務有點問題，我不知道在八十六年間已
      被該行結清了，我不知道何時被列為拒絕往來，我知道有一陣子一直在補票，
      只有在澳紐銀行以谷冠公司名義申請的支票，當時只有那本（支）票（簿）等
      語（參見本院九十二年八月二十八日審判筆錄第七頁），而澳商澳洲紐西蘭銀
      行台北分行（以下簡稱澳紐銀行）函覆本院稱：谷冠公司於八十六年以前即已
      結清存於本分行之帳戶，爾後亦無任何業務往來，有該行九十二年五月七日九
      二澳紐字第三九號函乙紙在卷足稽，足見被告丙○○本身早已被列為拒絕往來
      戶，在無個人名義支票情況下，對外才以谷冠公司在澳紐銀行所領用之支票對
      外使用，迄至八十六年，谷冠公司在澳紐銀行之支票存款帳戶，亦因遭退票緣
      故被該銀行自動結清，被告丙○○已無任何支票可供其使用，在此窘境下，才
      改以商業本票對外行使，顯然被告丙○○向告訴人詐騙之前，財務上早已陷於
      無清償之能力無訛。
（二）被告丙○○雖有提供第八０二０九號無針式多次給藥安全注入座之新型專利證
      書，質押給告訴人，而經濟部智慧財產局固函稱：韓森係本案創作人，於本案
      提出專利申請時，即已將申請權全部讓與谷冠公司，該專利權僅谷冠公司單獨
      擁有，僅谷冠公司有權處分等語乙節，然據證人呂寶珠於八十八年九月十七日
      向檢察官證述：「當初丙○○請我先生（韓森）為其製作，但專利權名下屬谷
      冠公司，初始我就覺得不對，˙˙˙˙，為了專利權的事，丙○○不斷騙我何
      時要給我錢，還騙了我回國，之前我轉讓專利部分十萬美金給她，另同香港一
      家公司（約一萬港幣），並簽有專利轉讓同意書，但其上記載之任何款項，丙
      ○○都分文未給付，為此我們˙˙˙˙˙聲請本票裁定，我並無同意其以本項
      權利供其向黃（得財）先生借款，在我先生過世後，其專利權一直由我和丙○
      ○在接洽。」、「丙○○拿這項專利到處騙無辜的人，黃（得財）先生只是其
      中之一，又時常變更地址、電話，今年六月二日說八月底其股票上市要還我錢
      ，但拖至今日一直未與我聯絡。」等語明確（參見八十八年度偵緝字第二六０
      號偵查卷第三十五頁背面、第三十六頁）。又被告丙○○與證人呂寶珠於八十
      五年十月四日所簽訂之「專利權轉讓同意書」記載：「緣經濟部中央標準局專
      利字第八一二０九四五九號專利（按此流水編號為申請專利時之案號）˙˙˙
      ˙之專用權人為韓森˙˙，因韓森去世，由呂寶珠及其子傑森（以下合稱甲方
      ）繼承其專利權，現甲方擬將本專利轉讓於丙○○小姐（以下稱乙方），雙方
      協議依以下條件訂立本契約：一、雙方協議轉讓之價金為二百七十三萬元。二
      、付款方式：（１）訂金二十三萬元（乙方開立到期日為八十五年十一月三十
      日之支票交付甲方）。（２）第二期款一百萬元（乙方開立到期日為八十五年
      十二月三十一日之本票交付甲方）。（３）尾款一五０萬元（乙方開立到期日
      為八十六年二月二十八日之本票交付甲方）。三、若訂金支票無法兌現，本契
      約視為無效，˙˙˙。」有上開專利權轉讓同意書一份、支票影本一紙及本票
      影本二紙在卷足參（參見八十八年度偵緝字第二六０號偵查卷第四十一頁至第
      四十四頁）；另被告丙○○於八十七年五月二十九日簽立之承諾書記載：「本
      人丙○○與呂寶珠小姐，於八十五年十月四日所簽訂之專利權轉讓同意書合約
      ，所約定轉讓之價金，現經雙方協議扣除已經給付之金額，尚有三百二十萬元
      整。因本人未按期限履行，本人承諾自八十六年一月一日起至八十七年七月二
      十日止，貼補呂寶珠小姐˙˙˙。恐空口無憑，特立此承諾書為證˙˙˙。」
      有該承諾書影本一紙在卷足參（參見八十八年度偵緝字第二六０號偵查卷第三
      十九頁）。又被告丙○○並未依約給付專利權轉讓金，證人呂寶珠乃對其所簽
      發之上開一百萬元及二百萬元本票，向台灣台北地方法院聲請本票裁定，此亦
      有該院八十七年五月二十一日八十七年度票字第一０七八三號民事裁定及民事
      裁定確定證明書等影本各乙紙在卷足稽（參見八十八年度偵緝字第二六０號偵
      查卷第三十頁、第四十頁）。從上開證人呂寶珠之證詞、專利權轉讓同意書、
      承諾書及本票裁定之內容以觀，顯然形式上該專利權雖登記為谷冠公司所有，
      然實際上被告丙○○亦認為尚屬創作人韓森所有，否則被告丙○○不會有上開
      舉動，韓森死後，由韓森之妻呂寶珠、韓森之子傑森共同繼承，雖證人呂寶珠
      與被告丙○○二人，於八十五年十月四日，曾簽立專利權轉讓同意書，證人呂
      寶珠及其子同意以二百七十三萬元代價，將上開專利權轉讓給丙○○，然丙○
      ○並未依約給付專利權之讓與金，始衍生後來證人呂寶珠向法院對被告丙○○
      聲請本票裁定。換言之，被告丙○○與證人呂寶珠間，就上開無針式多次給藥
      安全注入座之新型專利權尚有糾紛，被告丙○○並未如實以告，告訴人乙○○
      在無從知悉情況下，對被告丙○○是否仍有償還能力，自無法評估其風險，被
      告丙○○故意隱瞞此事實，以該專利權證書作為詐術之手段，致使告訴人乙○
      ○因此陷於錯誤同意貸與全部金額，如謂其無詐欺之故意，孰人能信？
（三）又被告丙○○自八十七年三月六日向告訴人乙○○詐得一百九十二萬元後，迄
      今已逾五年，仍未見其清償分文，且其簽發給告訴人之本票，如同其簽發給證
      人呂寶珠之本票，均未見何紙本票到期能夠兌現，參以被告丙○○詐騙得手後
      ，經告訴人乙○○再三催討，一再避不見面，毫無出面解決之誠意，益見其自
      始即有為自己不法所有之意圖，甚為灼明！至被告丙○○提出與證人楊忠憲所
      簽訂之代理經銷契約書，與證人甲○○簽訂之房屋租任契約書，辯稱其如何代
      理經銷油品，如何租屋聘僱員工云云乙節，均係其對所詐得之錢財如何處分問
      題，不能以此而謂其無詐欺之故意。
（四）綜上所述，被告丙○○前開辯解，顯為事後卸責之詞，委不足採。事證明確，
      被告丙○○之詐欺犯行，洵堪認定。
二、核被告丙○○所為，係犯刑法第三百三十九條第一項之詐欺取財罪。爰審酌被告
    丙○○蓄意向告訴人詐得鉅款後，旋即避不見面，使告訴人求償無門，犯後迄今
    長達五年仍未清償分文，惡性非輕，及犯後未能坦白承認，並無悔意等一切情狀
    ，量處如主文所示之刑，以資懲儆。
據上論斷，應依刑事訴訟法第二百九十九條第一項前段，刑法第三百三十九條第一項
，罰金罰鍰提高標準條例第一條前段，判決如主文。
本案經檢察官洪清秀到庭執行職務。
中      華      民      國    九十二    年      九      月      十二    日
                                    臺灣苗栗地方法院刑事第一庭
                                            法  官  柳  章  峰
右正本證明與原本無異。
如不服本判決應於送達後十日內向本院提出上訴狀（須附繕本）。
中      華      民      國    九十二    年      九      月      十二    日
                                            書記官  歐  明  秀
附錄法條：
刑法第三百三十九條
意圖為自己或第三人不法之所有，以詐術使人將本人或第三人之物交付者，處五年以
下有期徒刑、拘役或科或併科一千元以下罰金。
以前項方法得財產上不法之利益或使第三人得之者，亦同。
前二項之未遂犯罰之。


司法院資訊處製作；財團法人民間司法改革基金會備份。
